【裁判字號】    98,交聲,403
【裁判日期】    981231
【裁判案由】    交管條例聲異
【裁判全文】
臺灣板橋地方法院交通事件裁定         98年度交聲字第403號
原處分機關  交通部公路總局臺北區監理所
異  議  人
即受處分人  甲○○
上列異議人即受處分人因違反道路交通管理處罰條例案件，不服
原處分機關於中華民國98年2 月4 日所為之裁決處分（裁決書案
號：北監自裁字裁40-C00000000號），聲明異議，本院裁定如下
：
    主  文
原處分關於罰鍰新臺幣肆萬玖仟伍佰元、吊扣駕駛執照拾貳個月
部分撤銷。
上開撤銷部分，異議人不罰。
其餘異議駁回。
    理  由
一、原處分意旨略以：異議人即受處分人甲○○於民國97年11月
    19日晚間9 時20分許，駕駛車牌號碼3629-BA 號自用小客車
    ，行經臺北縣三峽鎮○○路○ 段71之1 號前，經測試檢定其
    吐氣酒精濃度達每公升0.67毫克，超過規定標準，經臺北縣
    政府警察局三峽分局三峽派出所（下稱原舉發機關）警員當
    場掣單舉發；爰依道路交通管理處罰條例第35條第1 項第1
    款規定，裁處罰鍰新臺幣（下同）49500 元，吊扣駕駛執照
    12個月，並應依同條例第24條第1 項第2 款規定，施以道路
    交通安全講習。
二、聲明異議意旨略以：異議人係酒後駕駛小客車違規，遭吊扣
    普通大貨車駕駛執照，將遭解職，喪失家庭經濟來源，爰依
    法聲明異議，請求撤銷原處分。
三、按汽車駕駛人飲用酒類或其他類似物後其吐氣所含酒精濃度
    超過每公升0.25毫克或血液中酒精濃度超過百分之0.05以上
    者，不得駕車，道路交通安全規則第114 條第2 款定有明文
    。次按汽車駕駛人，駕駛汽車經測試檢定酒精濃度超過規定
    標準者，處新臺幣15000 元以上60000 元以下罰鍰，並當場
    移置保管該汽車及吊扣其駕駛執照1 年，另應接受道路交通
    安全講習，道路交通管理處罰條例第35條第1 項第1 款、第
    24條第1 項第2 款分別規定甚明。
四、經查：
  (一)異議人於97年11月19日晚間9 時20分許，駕駛車牌號碼3629
    -BA 號自用小客車，行經臺北縣三峽鎮○○路○ 段71之1 號
    前，經測試檢定其吐氣酒精濃度達每公升0.67毫克，超過規
    定標準，經原舉發機關警員當場掣單舉發之事實，有臺北縣
    政府警察局北縣警交字第C00000000 號舉發違反道路交通管
    理事件通知單1 紙附卷可稽，且為異議人所不爭執，足堪認
    定。
  (二)按行政罰法第26條前段規定：「一行為同時觸犯刑事法律及
    違反行政法上義務規定者，依刑事法律處罰之。但其行為應
    處以其他種類行政罰或得沒入之物而未經法院宣告沒收者，
    亦得裁處之。」考其立法目的，係以一行為同時觸犯刑事法
    律及違反行政法上義務規定時，由於刑罰與行政罰同屬對不
    法行為之制裁，而刑罰之懲罰作用較強，故依刑事法律處罰
    ，即足資警惕時，實無再處以行政罰之必要，且刑事法律處
    罰，由法院依法定程序為之，較符合正當法律秩序，應予優
    先適用，但罰鍰以外之沒入或其他種類行政罰，因兼具維護
    公共秩序之作用，為達行政目的，行政機關仍得併予裁處。
    而異議人駕駛汽車經測試檢定酒精濃度超過規定標準之行為
    ，涉犯刑法第185 條之3 公共危險罪，業經本院以97年度交
    簡字第6879號判決判處罰金55000 元，如易服勞役，以1000
    元折算1 日，並經本院以98年度交簡上字第40號判決駁回上
    訴確定，有上開判決書及臺灣高等法院被告前案紀錄表在卷
    足憑，其罰金數額亦未低於道路交通管理處罰條例第92條第
    3 項所定罰鍰基準，自無再依該條例裁處罰鍰之必要，原處
    分機關仍予裁處罰鍰49500 元，顯與行政罰法第26條規定有
    違，難認允當，應由本院撤銷原處分機關關於罰鍰部分所為
    之處分，併為異議人不罰之諭知。
  (三)次按94年12月14日修正、95年3 月1 日施行前道路交通管理
    處罰條例第68條原規定：「汽車駕駛人，因違反本條例及道
    路交通安全規則之規定，受吊扣或吊銷駕駛執照處分時，吊
    扣或吊銷其持有各級車類之駕駛執照。」修正後之條文則規
    定：「汽車駕駛人，因違反本條例及道路交通安全規則之規
    定，受吊銷駕駛執照處分時，吊銷其持有各級車類之駕駛執
    照。」修正條文將違規駕駛人無論受吊扣或吊銷駕駛執照處
    分時，均應吊扣或吊銷其持有各級車類駕駛執照之規定，限
    縮為僅於違規駕駛人受吊銷駕駛執照處分時，始吊銷其持有
    之各級車類駕駛執照，其受吊扣駕駛執照之處分時，不再將
    所持有各級車類之駕駛執照均予吊扣，僅吊扣其違規行為時
    所駕駛之該特定車類駕駛執照。本件異議人係駕駛自用小客
    車違規，應受吊扣駕駛執照之處分，應以所持自用小客車駕
    駛執照為限，然異議人係持有普通大貨車駕駛執照，有汽車
    駕照基本資料1 紙附卷可稽，是異議人受吊扣駕駛執照之處
    分，即屬無從執行，而無裁罰之實益，原處分機關仍為此部
    分吊扣駕駛執照之處分，徒滋執行之困難及疑義，容有未洽
    。從而，異議人就此部分聲明異議，為有理由，應由本院將
    原處分機關關於吊扣駕駛執照12個月部分予以撤銷，併為異
    議人不罰之諭知。
  (四)至原處分機關依道路交通管理處罰條例第24條第1 項第2 款
    規定，命異議人接受道路交通安全講習，於法並無不合，此
    部分異議為無理由，應予駁回。
據上論斷，應依道路交通案件處理辦法第20條前段，裁定如主文
。
中    華    民    國    98    年    12    月    31    日
                  交通法庭    法  官  劉景宜
以上正本證明與原本無異。
如不服本裁定，得自收受送達之日起5 日內向本院提出抗告狀。
                              書記官  謝秀青
中    華    民    國    99    年    1     月    5     日

司法院資訊處製作；財團法人民間司法改革基金會備份。
